【裁判字號】    97,訴,2794
【裁判日期】    971111
【裁判案由】    違反毒品危害防制條例
【裁判全文】
臺灣彰化地方法院刑事判決              97年度訴字第2794號
公  訴  人  臺灣彰化地方法院檢察署檢察官
被      告  甲○○
上列被告因違反毒品危害防制條例案件，經檢察官提起公訴（97
年度毒偵字第3072號），本院依簡式審判程序判決如下：
    主  文
甲○○施用第一級毒品，累犯，處有期徒刑玖月。
    事  實
一、甲○○前於民國90年間，因施用毒品案件，經本院以90年度
    毒聲字第784 號裁定送觀察、勒戒後，因評定認無繼續施用
    毒品傾向，於91年2 月26日執行完畢釋放；復於上開觀察、
    勒戒執行完畢釋放後5 年內，因施用毒品案件，經本院以93
    年度易緝字第14號判決處有期徒刑6 月確定。嗣另因施用毒
    品案件，經臺灣高等法院臺中分院以95年度上訴字第1166號
    判決處有期徒刑11月、8 月，定應執行刑為有期徒刑1 年4
    月確定，經送監執行，嗣經減刑，於96年7 月16日縮短刑期
    期滿執行完畢。仍不知警惕，復基於施用第一級毒品海洛因
    之犯意，於97年6 月8 日晚間7 時許，在彰化縣彰化市○○
    路○ 段中國石油加油站廁所內，將海洛因粉末摻入香菸內，
    以點燃香菸吸食其煙霧之方式，施用第一級毒品海洛因1 次
    。
二、案經彰化縣警察局彰化分局報告臺灣彰化地方法院檢察署檢
    察官偵查起訴。
    理  由
一、本件被告甲○○所涉為死刑、無期徒刑、最輕本刑為3 年以
    上有期徒刑或高等法院管轄第一審案件以外之罪，並於本院
    行準備程序時就被訴事實為有罪之陳述，本院合議庭依刑事
    訴訟法第273 條之1 第1 項規定，裁定改由受命法官獨任行
    簡式審判程序，先予敘明。
二、按毒品危害防制條例就施用毒品者，僅限於「初犯」及「5
    年後再犯」二種情形，始應先經觀察、勒戒或強制戒治程序
    。倘被告於5 年內已再犯，經依法追訴處罰，縱其第3 次（
    或第3 次以上）再度施用毒品之時間，在初犯經觀察、勒戒
    或強制戒治執行完畢釋放5 年以後，已不合於「5 年後再犯
    」之規定，且因已於「5 年內再犯」，顯見其再犯率甚高，
    原實施觀察、勒戒或強制戒治，已無法收其實效，即應依毒
    品危害防制條例第10條處罰（參照最高法院95年度第7 次刑
    事庭會議決議意旨）。本件被告前因施用毒品案件，經本院
    以90年度毒聲字第784 號裁定送觀察、勒戒後，因評定認無
    繼續施用毒品傾向，於91年2 月26日執行完畢釋放；復於上
    開觀察、勒戒執行完畢釋放後5 年內，因施用毒品案件，經
    本院以93年度易緝字第14號判決處有期徒刑6 月確定等情，
    有臺灣高等法院被告前案紀錄表、臺灣高等法院在監在押全
    國紀錄表各1 份在卷可憑，是被告曾於觀察、勒戒執行完畢
    釋放後，5 年內再犯毒品危害防制條例第10條之罪，並經法
    院判處罪刑確定，復為本件施用第一級毒品犯行經警查獲，
    依上開說明，自與前揭條例第20條第3 項之規定僅得適用於
    「5 年後再犯」之情形不符，本件公訴人逕行起訴，並無不
    合。
三、上揭犯罪事實業據被告於警詢、檢察事務官詢問及本院審理
    時坦承不諱（見警卷、偵卷第6 頁、本院97年10月29日準備
    程序及審判筆錄），被告為警所採集之尿液，經檢驗呈嗎啡
    及可待因陽性反應，有應受尿液採驗人尿液檢體採集送驗紀
    錄表、詮昕科技股份有限公司濫用藥物尿液檢驗報告（均見
    警卷）各乙紙附卷可稽，足認被告上開自白與事實相符。綜
    上，本件事證明確，被告犯行洵堪認定，應依法論科。
四、按海洛因為毒品危害防制條例第2 條第2 項第1 款所規定之
    第一級毒品，被告施用海洛因之行為，核係犯毒品危害防制
    條例第10條第1 項施用第一級毒品罪。被告為供施用而持有
    該毒品之低度行為，應為施用之高度行為所吸收，不另論罪
    。被告前因施用毒品案件，經臺灣高等法院臺中分院以95年
    度上訴字第1166號判決處有期徒刑11月、8 月，定應執行刑
    為有期徒刑1 年4 月確定，經送監執行，嗣經減刑，於96年
    7 月16日縮刑期滿執行完畢，有臺灣高等法院被告前案紀錄
    表可稽，被告於有期徒刑執行完畢後5 年內又故意再犯本案
    之罪，為累犯，應依刑法第47條第1 項規定，加重其刑。爰
    審酌被告曾因施用毒品經送觀察、勒戒，仍未知警惕，再犯
    本案之罪，足見其雖經觀察、勒戒等治療程序，仍未徹底戒
    除惡習遠離毒害，顯未能善體國家設置觀察、勒戒機構，協
    助毒品施用者戒除毒害之良法美意，惟念及施用毒品本質上
    係戕害自身健康之行為，尚未嚴重破壞社會秩序或侵害他人
    權益，暨其犯罪之動機、目的、所生危害及坦承犯行，態度
    良好等一切情狀，量處如主文所示之刑，以資警惕。
據上論斷，應依刑事訴訟法第273 條之1 第1 項、第299 條第1
項前段，毒品危害防制條例第10條第1 項，刑法第11條前段、第
47條第1 項，判決如主文。
本案經檢察官蔡曉崙到庭執行職務。
中    華    民    國    97    年    11    月    11    日
                  刑事第三庭  法  官  楊舒嵐
以上正本證明與原本無異。
如不服本判決，應於判決送達後10日內，向本院提出上訴書狀，
上訴書狀應「敘述具體上訴理由」，並按他造當事人之人數附繕
本。「切勿逕送上級法院」。
中    華    民    國    97    年    11    月    12    日
                              書記官  張木松
附錄論罪科刑法條：
毒品危害防制條例第10條第1項
施用第一級毒品者，處 6 月以上 5 年以下有期徒刑。


司法院資訊處製作；財團法人民間司法改革基金會備份。
